---
title: "report"
author: "Thao Phuong Pham"
date: "2/6/2022"
output: word_document
---

```{r setup, include=FALSE}
knitr::opts_chunk$set(echo = FALSE, warning = F, message = F)
```

# Thực trạng sản xuất

```{r load-library}
library(dplyr)
library(tidyr)
library(ggplot2)
library(ggrepel)
library(readr)
Sys.setlocale("LC_ALL", "Vietnamese") ## DCm cái này quan trọng lắm
```

```{r load-data}
dt <- read_csv(here::here("data/TE2.csv"), locale = locale(encoding = "UTF-8")) ## Te2.csv là file csv UTF-8 encoding
dt <- dt %>% 
  filter(!(plant == ""))
```

```{r plant-total}
plant_total <- dt %>% 
  count(plant)
```


```{r plant-percent-plot}
plant_percent <- dt %>% 
  group_by(plant) %>% 
  summarise(count = n()) %>% 
  mutate(plant = factor(plant),
         percent = count/sum(count),
         label = scales::percent(percent)) %>% 
  arrange(desc(percent))

ggplot(plant_percent, aes(x=reorder(plant,percent), y=percent, label=label))+
  geom_bar(stat = "identity")+
  geom_text(hjust = -0.3)+
  coord_flip()+
  theme_minimal()+
  scale_y_continuous(labels = scales::percent_format())+
  xlab("Cây trồng") + ylab("Phần trăm")
```


Tổng số loài cây xuất hiện trong các mô hình NLKH được khảo sát là `r length(plant_total$plant)` loài, với cây rừng chủ yếu là sao, tầm vông trồng xen với cây ăn quả chủ yếu là các giống xoài. 
Đặc trưng của những cây trồng này chính là cần thời gian kiến thiết cơ bản, hoặc cần thời gian nhiều năm mới cho thu hoạch. Do đó, những quyết định trồng cây trong quá khứ có kết quả là nguồn thu của hiện tại và những quyết định trồng hay thay đổi cơ cấu cây trồng của hiện tại sẽ ảnh hưởng đến thu nhập trong tương lai.

Xác định được những yếu tố ảnh hưởng đến việc ra quyết định của người nông dân sẽ giúp chính quyền địa phương đưa ra được chính sách về thị trường, kĩ thuật canh tác hỗ trợ.
Đánh giá thực trạng sản xuất ở khu vực chính là bước đầu tiên trong quá trình đó.

Dựa vào những dữ liệu đã thu thập được từ cuộc khảo sát, tác giả sẽ đi vào phân tích tác động của các yếu tố lịch sử, văn hóa, xã hội, chính sách và sinh thái đối với quyết định trồng và sử dụng đất của các nông hộ ở khu vực Núi Dài thuộc huyện Tri Tôn.

## Lịch sử và chính sách

Theo biểu đồ 1, lịch sử phát triển nông nghiệp trên vùng đồi núi của Tri Tôn bắt đầu từ giữa những năm 1980. Theo đó, những loài cây trồng như xoài thanh cao, tầm vông đã được người dân canh tác ở Tri Tôn từ rất sớm. 
Năm 1993, chương trình 327 của chính phủ đã xây dựng chính sách cho việc sử dụng đất trống, đồi núi trọc, rừng, bãi bồi ven biển và mặt nước, tạo điều kiện cho người dân trồng rừng và cây ăn quả để phủ xanh đồi trọc, cải thiện kinh tế. Chính phủ đã hỗ trợ giống và giao đất, khuyến khích người dân canh tác nông nghiệp kết hợp với trồng rừng. Trong số 21 nông hộ trồng sao, chỉ duy nhất 1 hộ tự bỏ chi phí cho việc trồng sao, tất cả những hộ khác đều được nhà nước hỗ trợ.
Đó là lí do tại sao bắt đầu từ thời điểm đó, sao và tầm vông được trồng rất nhiều ở Tri Tôn. 

```{r plant-history}
common.plant <- dt %>% 
  group_by(plant) %>% 
  count() %>% 
  filter(!(n < 5))

common.plant.dt <- dt %>% 
  filter(plant %in% common.plant[[1]])

plant_history <- common.plant.dt %>% 
  group_by(plant.year,plant) %>% 
  summarise(count = n()) 

ggplot(plant_history, aes(x = plant.year, y = count, color = plant)) +
  geom_line(size = 1, position = position_jitter())+
  theme_bw() + theme(legend.position = "none")+
  ggrepel::geom_text_repel(aes(x = plant.year, y = count, label = plant), data = plant_history)+
  annotate("point", x = 1993, y = 2.5, colour = "black", size = 3)+
  annotate("text", x = 1993, y = 2.5, label = "1993", colour = "black", vjust = -0.5)+
  xlab("Năm trồng") + ylab("Tổng mô hình xuất hiện")
```


Sau năm 2010, người dân ở Tri Tôn trồng thêm các loại cây ăn quả cho giá trị kinh tế cao như bưởi, mãng cầu, bơ và một số cây dược liệu như nghệ. Theo biểu đồ 2, đây đều là những cây được trồng thử nghiệm, chưa cho năng suất và chưa đánh giá được về độ hiệu quả và tính thích nghi đất đai với vùng đất đồi núi của Tri Tôn.

```{r new-plant}
new_plant <- dt %>% 
  filter(plant == "bơ"|plant == "bưởi"|plant == "mãng cầu",
         plant.year >= 2010)
ggplot(new_plant, aes(x = plant.year, y = yield, color = plant)) +
  geom_jitter(size = 3)+
  theme_bw() +
  ggrepel::geom_text_repel(aes(x = plant.year, y = yield, label = plant), data = new_plant)
```

Trong suốt chiều dài phát triển các cây trồng ở vùng Bảy Núi của huyện Tri Tôn, xoài và tầm vông là hai cây trồng có lịch sử lâu đời nhất và vẫn đang tiếp tục được người dân mở rộng thêm diện tích (Biểu đồ 4)

```{r specific-plant-history}
ggplot(plant_history, aes(x = plant.year, y = count, color = plant)) +
  geom_jitter(size = 1)+
  theme_bw() + theme(legend.position = "none")+
  facet_wrap(~plant)+
  xlim(c(1970,2018))
```

Qua câu hỏi khảo sát "Cây nào trồng mang lại giá trị kinh tế cho gia đình hiện nay?" thì có 

```{r efficient-plant}
economic_plant_dt <- readxl::read_xlsx(here::here("data/economicPlant.xlsx"), sheet = 1)
economic_plant <- economic_plant_dt %>% 
  select(!(ends_with("reason"))) %>% 
  gather(plant,n,2:ncol(.), factor_key = T) %>% 
  drop_na()
```


```{r efficient-plant-plot}
economic_plant_plot <- within(economic_plant,
                plant <- factor(plant, 
                                levels = names(sort(table(plant),
                                                    decreasing = FALSE))))

ggplot(economic_plant_plot) +
  geom_bar(aes(x = plant, y = stat(prop), group = 1))+
  coord_flip()+
  scale_y_continuous(labels = scales::percent_format())+
  geom_text(label = after_stat('prop'))
```

```{r economic-plant-village}
ggplot(economic_plant_plot)+
  geom_bar(mapping = aes(x = village, fill = plant, color = "black"), position = "dodge", alpha  = 0.8)
```



Trái ngược với đó là các cây lâm nghiệp như sao, tóc, tràm, chỉ được trồng rộng rãi trong những năm nhà nước thực hiện chương trình trồng rừng và rất ít được mở rộng diện tích về sau này. Điều này có thể lí giải bởi, các cây trồng lâm nghiệp này không mang lại giá trị kinh tế hằng năm cho người dân. Hầu hết các nông hộ được khảo sát đều chưa từng nhận được lợi nhuận từ việc khai thác các loại cây này. 


## Văn hóa và xã hội 

- Độ tuổi của người nông dân: độ tuổi ảnh hưởng đến quyết định loại cây trồng do 

- Số người lao động nông nghiệp trong nông hộ


## Sinh thái

- Loại đất

- Tình trạng nước tưới

- 


